臺灣高等法院高雄分院刑事判決　　　　 94年度上訴字第644號
上　訴　人　臺灣高雄地方法院檢察署檢察官
被　　　告　乙○○即SUNG KEW
選任辯護人　黃淑芬律師
　　　　　　吳建勛律師
　　　　　　王進勝律師
被　　　告　李雅蘭即甲○○ PHIMRAK
　　　　　　（原名SAWANGFUEANG PHIMRAK）
選任辯護人　黃馨儀律師
　　　　　　吳賢明律師
上列上訴人因被告等偽證等案件，不服臺灣高雄地方法院93年度
訴字第2866號中華民國94年2 月18日第一審判決（起訴案號：臺
灣高雄地方法院檢察署93年度偵字第8132號、17560 號），提起
上訴，本院判決如下：
     主  文
原判決撤銷。
乙○○即SUNG KEW雇主五年內再違反聘僱外國人，不得聘僱他人
所申請聘之外國人之規定，處拘役伍拾日，如易科罰金，以佰
元折算壹日。
李雅蘭即甲○○ PHIMRAK 於檢察官偵查時，於案情有重要關係之事
項，供前具結，而為虛偽陳述，處有期徒刑陸月，緩刑貳年。
     事  實
一、乙○○明知不得聘僱他人所申請聘僱之外國人，竟自93年9
    月19日起，以每日新台幣100 元之薪資並提供膳食，聘僱泰
    國籍李雅蘭即甲○○ PHIMRAK （泰國籍甲○○ PHIMRAK 係宋顯蓮
    以看護宋偉之名義，向主管機關申請許可僱用，嗣宋偉於92
    年9 月死亡，而當時未經轉聘），在高雄縣路竹鄉○○路82
    號之3 之「哇拉灣泰國小吃部」負責洗碗及炊煮等工作，為
    警於92年10月13日下午2 時20分許，在上址當場查獲，經高
    雄縣政府於92年10月29日以府勞字組第0000000000號為違反
    就業服務法罰鍰案件處分。仍不知警惕，5 年以內，復自92
    年10月30日起，明知泰國籍李雅蘭即甲○○ PHIMRAK 係宋顯蓮
    所聘僱因受看護人宋偉死亡而待轉聘中，竟以每日新台幣
    400 元之薪資並提供膳食，聘僱泰國籍甲○○ PHIMRAK 在上開
    小吃部負責洗碗及炊煮等工作，嗣為警於92年10月31日上午
    11時許，在上址查獲。
二、李雅蘭即甲○○ PHIMRAK 係宋顯蓮以看護宋偉之名義，向主管
    機關申請許可僱用之泰國籍人士，嗣宋偉於92年9 月死亡，
    而未經轉聘，竟明知其自92年9 月19日起，以每日新台幣10
    0 元之薪資並提供膳食，受僱於乙○○，在高雄縣路竹鄉○
    ○路82號之3 之「哇拉灣泰國小吃部」負責洗碗及炊煮等工
    作，為警於92年10月13日下午2 時20分許，在上址當場查獲
    ，乙○○經高雄縣政府於92年10月29日以府勞字組第
    00000000 00 號為違反就業服務法罰鍰案件處分。復自92年
    10月30日起，以每日新台幣400 元之薪資並提供膳食，受僱
    乙○○在上開小吃部負責洗碗及炊煮等工作，嗣乙○○為警
    於92年10月31日上午11時許，在上址查獲等情，竟仍基於偽
    證之犯意，於93年6 月23日，在臺灣高雄地方法院檢察署93
    年度偵字第8132號偵查時，為證人經具結後，就該案情有重
    要關係之有無受僱於另案被告乙○○等事項，虛偽陳述：（
    問：有無受僱於乙○○在她店內工作？）答：沒有，我是去
    那裏玩的。（問：有沒有在店內幫忙端菜等工作？）答：沒
    有，我是端菜自己吃等語。復於同年7 月7 日證稱：（問：
    92年10月31日有無在乙○○的小吃店工作？）答：沒有，我
    是去玩的。（問：有無整理小吃部的鍋碗？）答：沒有等云
    云，足以影響偵查之正確性。
三、案經高雄縣政府警察局岡山分局移送台灣高雄地方法院檢察
    署檢察官暨檢察官簽分偵辦偵查起訴。
     理  由
一、訊據被告乙○○矢口否認有前開違反就業服務法犯行，辯稱
    ：當時店內無客人，李雅蘭因尚未完成轉介，所以才會到伊
    店裡，其作菜是她自己要吃的，我沒有僱用她，也無支付報
    酬給她云云。惟查上開(一)事實，業據同案被告李雅蘭於警局
    初訊時供述：我是跟朋友常到小炒店來吃飯，後來直接跟店
    內老闆（指乙○○）說想要來工作。老闆每天給工資400 元
    ，並提供吃，原雇主知道我在這裡工作等情明確（見93年度
    偵字第8132號卷第68頁），核與證人即至現場查獲本案之警
    員吳永松及陳建順於偵查中及本院審理時均結證：案發當時
    見李雅蘭即甲○○ PHIMRAK 在「哇拉灣泰國小吃部」內穿著圍
    兜及雨鞋洗菜並準備炒菜，旁有包好的便當及幾大籃洗好的
    菜，且便當內之菜色與被告甲○○ PHIMRAK 要炒的菜色相同等
    情相符（同上偵查卷第34、35、123 、124 頁及本院94年7
    月28日審判筆錄）。至於證人吳永松、陳建順於偵查中向檢
    察官所為之陳述，既依法具結，並無顯有不可信之情況，依
    刑事訴訟法第159 條之1 第2 項規定，自有證據能力，自得
    為證據，併此明。至於同案被告李雅蘭於原審及本院準備
    程序中，改稱：至乙○○店裡是去玩，沒有讓她僱用，炒菜
    是自己要吃的，警局初訊所供不實云云。惟查同案被告李雅
    蘭於警局初訊時，尚無人情及外力之壓力干預，其供述較為
    真實可信，且為證明被告乙○○犯罪事實存否所必要者，依
    刑事訴訟法第159 條之2 規定，自有證據能力，自得採為認
    定被告乙○○犯罪之證據。再查李雅蘭（甲○○ PHIMRAK）於
    本案發生前之92年10月13日下午2 時20分許，在同址為警查
    獲幫忙被告乙○○烹煮之事實，有偵查卷所附高雄縣政府府
    勞組字第0000000000號函、台南市警察局第二分局查獲違反
    就業服務法罰鍰案件通知書、高雄縣政府警察局岡山分局違
    反就業服務法罰鍰案件通知書、營業場所現場檢查記錄表在
    卷可稽。至於偵查卷所附實施現場檢查紀錄表（見同上偵查
    卷第76頁）雖載明現場尚有乙○○所僱用之另1 名越南籍新
    娘LETHI XUYEN 等情，但不足以證明被告乙○○並未僱用李
    雅蘭，是上開檢查記錄表尚難採為有利於乙○○之認定。綜
    上所述，被告乙○○所辯上情，無非卸責之詞，不足採信。
    本件事證明確，被告乙○○之犯行，堪以認定。
二、被告李雅蘭未於本院審理時到庭，惟於本院準備程序訊據被
    告李雅蘭矢口否認有前開偽證犯行，辯稱：伊當時作的菜是
    自己要吃的，只是拿一樣的菜來吃，並未受僱於乙○○，亦
    無偽證之情事云云。惟查被告李雅蘭確有於上述時地受僱於
    乙○○之事實，已論述如前。被告李雅蘭明知有受僱於乙○
    ○之事實，竟於93年6 月23日及同年7 月7 日，在台灣高雄
    地方法院檢察署93年度偵字第第8132號檢察官偵查起，為證
    人經具結後，就該案情有重要關係之有無受僱於另案被告乙
    ○○等事項，虛偽陳述未在乙○○的小吃店工作，亦未受僱
    於乙○○等情，有上開訊問筆錄及結文各2 份附於該案偵查
    卷可稽（見該偵查卷第32至36、121 至124 、127 頁）。足
    見被告李雅蘭所辯上情，無非卸責之詞，不足採信。事證明
    確，被告李雅蘭之犯行，堪以認定。
三、查被告乙○○前因違反就業服務法第57條第1 款，不得聘僱
    他人所申請聘僱之外國人之規定，經高雄縣政府裁處罰鍰在
    案，其於5 年內再違反相同之規定，核其所為，係犯就業服
    務法第63條第1 項後段之聘僱他人申請聘僱之外國人罪。被
    告李雅蘭於檢察官偵查時，於案情有重要關係之事項，供前
    具結，而為虛偽陳述之行為，係犯刑法第168 條之偽證罪。
    又其先後雖有兩次之偽證行為，然其侵害國家審判權之法益
    仍屬1個，僅成立1個偽證罪。
四、原審未予詳查，遽為被告等無罪之諭知，尚有未當。公訴人
    上訴意旨，執此指摘原判決不當，為有理由，自應由本院將
    原判決撤銷改判。審酌被告乙○○因貪圖微利，僱用尚待轉
    介之同屬泰國籍之李雅蘭工作，且於僱用次日即被警查獲，
    犯罪情節非重。被告李雅蘭因一時失慮，觸犯刑章，及犯後
    否認犯行，態度非佳等一切情狀，分別量處如主文第2 、3
    項所示之刑，被告乙○○部分並諭知易科罰金之折算標準。
五、查被告李雅蘭前未曾受有期徒刑以上刑之宣告，有臺灣高等
    法院被告全國前案紀錄表在卷可稽。茲因一時失慮，觸犯刑
    章。經此偵審程序及科刑教訓，當知所警惕，應無再犯之虞
    ，本院因認被告李雅蘭所受刑之宣告，以暫不執行為適當，
    併宣告緩刑2 年，以啟自新。
六、被告李雅蘭經合法傳喚，無正當理由不到庭，爰不待其陳述
    逕行判決。
據上論斷，應依刑事訴訟法第369 條第1 項前段、第364 條、第
299 條第1 項前段、第371 條、就業服務法第63條第1 項後段、
刑法第168 條、第11條、第41條第1 項、第74條第1 款，罰金罰
鍰提高標準條例第2 條，判決如主文。
本案經檢察官彭南雄到庭執行職務。
中　　華　　民　　國　　94　　年　　8 　　月　　11　　日
                  刑事第三庭    審判長法  官  周賢銳
                                      法  官  黃仁松
                                      法  官  謝宏宗
以上正本證明與原本無異。
被告李雅蘭如不服本判決應於收受本判決後10日內向本院提出上
訴書狀，其未述上訴理由者，並得於提起上訴後10日內向本院
補提理由書狀（均須按他造當事人之人數附繕本)「 切勿逕送上
級法院」。
被告乙○○不得上訴。
中　　華　　民　　國　　94　　年　　8 　　月　　15　　日
                                書   記   官  賴梅琴
附錄本判決論罪之法條：
就業服務法第63條第1項後段
違反第 44 條或第 57 條第 1 款、第 2 款規定者，處新臺幣 15
萬元以上75萬元以下罰鍰。5 年內再違反者，處3 年以下有期徒
刑、拘役或科或併科新臺幣120 萬元以下罰金。
中華民國刑法第168條
(偽證罪)
於執行審判職務之公署審判時或於檢查官偵查時，證人、鑑定人
、通譯於案情有重要關係之事項，供前或供後具結，而為虛偽陳
述者，處7 年以下有期徒刑。
                                                      Ｆ
